【裁判字號】    90,訴,237
【裁判日期】    900918
【裁判案由】    侵權行為損害賠償
【裁判全文】
臺灣花蓮地方法院民事判決  九十年度訴字第二三七號
    原      告  戊○○
                丙○○
                乙○○
                丁○○
                甲○○
    訴訟代理人  乙○○
    被      告  己○○
右當事人間請求損害賠償事件，本院判決如左：
    主      文
被告應給付原告新台幣肆萬肆仟伍佰捌拾伍元，及自民國九十年五月十七日起至清償
日止，按年息百分之五計算之利息。
原告其餘之訴駁回。
訴訟費用由被告負擔百分之四；餘由原告負擔。
    事      實
甲、原告方面：
  一、聲明：被告應給付原告新台幣（下同）一百二十四萬四千五百八十五元。
  二、陳述：緣被告於八十九年六月二十九日上午九時四十分許，駕駛車號ＩＹ─一
      九五九號自用小客車，行經花蓮市○○路由北向南與新興路交叉口時，應注意
      能注意而不注意，致車輛行駛出路面邊緣，撞及路外號誌桿，致同乘於該車上
      之李進益當場死亡。依台灣省花東區車輛行車事故鑑定委員會之鑑定意見，被
      告對於李進益之死亡具有完全之肇事責任（被告業經本院以九十年度交易字第
      七二號刑事判決判處罪刑在案），原告五人為李進益之子女，為其法定繼承人
      ，原告自得依民法第一百九十二條第一項之規定，向被告請求由原告五人均攤
      之喪葬費二十四萬四千五百八十五元，及依民法第一百九十四條規定，請求被
      告給付原告五人非財產上之損害賠償一百萬元，共計一百二十四萬四千五百八
      十五元，及其法定遲延利息，如訴之聲明所示。
  三、證據：提出台灣省花東區車輛行車事故鑑定委員會花鑑字第八九○六二九號函
      所附之鑑字意見書、台灣花蓮地方法院檢察署九十年度偵字第九二四號起訴書
      ，並引用本院九十年度交易字第七二號刑事判決所採證據。
乙、被告方面：
  一、聲明：駁回原告之訴。
  二、陳述：被告於前開時地因閃避一部突自反方向駛來之機車，始緊急轉彎撞上號
      誌桿，實乃不可預期之事故，參諸最高法院七十四年台上字第四二一九號判例
      所揭諸之信賴原則，被告應無過失責任，且依據被告所駛前開車輛之受損照片
      觀之，應可推知被告行車並未超速，故對於李進益之死亡，被告應無庸負賠償
      責任，該事故之發生應係肇於被告所駛之車輛老舊不堪撞擊所致。縱認被告應
      予賠償，就原告所請求之喪葬費用二十四萬四千五百八十五元部分，被告認應
      為實在合理，被告願予負擔，但原告已由被告所投保之強制汽車責任保險之保
      險金給付，獲取一百二十萬元，此部分金額應予扣除。此外，尚應依民法第二
      百二十條第二項之規定，斟酌被告之過失輕重，以及被告喪偶，家有患精神病
      之獨子及重度殘障之母亟需照顧，且為低收入戶等情，酌予減輕賠償責任。
  三、證據：提出保險金收據、車號ＩＹ─一九五九號自用小客車受損照片、被告戶
      口名簿、被告之子罹精神病之診斷書、殘障手冊影本。
丙、本院依職權調閱本院九十年度交易字第七二號刑事卷宗。
    理      由
一、原告主張：原告五人為李進益之法定繼承人，李進益於前揭時地搭乘坐被告所駛
    之前開車輛，因被告應注意能注意而未注意，致李進益死亡，原告自得依法請求
    被告給付喪葬費及非財產上損害賠償，共計一百二十四萬四千五百八十五元等語
    。被告則以：前開事故係因當時突然出現一反方向行駛之機車，被告為閃避該機
    車始撞及路桿，且被告當時並無超速，應無過失責任，縱認被告仍應賠償，亦應
    扣減原告已自強制汽車責任保險獲得一百二十萬元，並審酌被告之過失輕重程度
    及被告之家境、確無資力等情狀，減輕被告之賠償金額等語置辯。
二、本件原告主張原告五人為李進益之法定繼承人，為李進益支出喪葬費用達二十四
    萬四千五百八十五元，及李進益係於前揭時地所發生之車禍中死亡之事實，均已
    自認，堪認為真正。惟原告主張被告就李進益之死亡應負過失之侵權行為損害賠
    償責任等情，被告則予否認。原告就此項有利於己之事實，則提出台灣省花東區
    車輛行車事故鑑定委員會花鑑字第八九○六二九號函所附之鑑字意見書，並引用
    本院九十年度交易字第七二號刑事判決所採證據為憑。經查，李進益係因前開車
    禍導致顱內出血不治死亡之事實，有花蓮縣警察局花蓮分局民意派出所相驗案件
    初步調查報告表、道路交通事故調查報告表、現場及車禍照片十一幀在警卷可稽
    ，復經檢察官偕同法醫師相驗屬實，此有勘驗筆錄、驗斷書及相驗屍體證明書於
    相驗卷宗可按。被告於警訊中曾供稱當時其車速約在五十公里左右，此有上開警
    卷可憑，其行車速度逾越該路段之四十公里速限，及其行駛越出路面邊緣，已違
    反道路安全交通規則第九十三條第一項第一款、第一百零三條、第九十四條第三
    項及第九十七條第一、四款之規定，且當時天候係晴天，路面乾燥，無障礙物，
    無缺陷，亦為上開道路交通事故調查報告表、現場照片及台灣省花東區車輛行車
    事故鑑定委員會花鑑字第八九○六二九號函所附之鑑字意見書所載明，是被告當
    時應無不能注意之情事，竟未注意遵守上開交通規則而肇事，顯具有完全之過失
    ，依前開事故之情節，並無應依民法第二百二十條第二項予以酌減之事由。被告
    雖辯稱當時係為閃避一輛自反向駛來之機車才駛出路面云云，但其始終未能提出
    相當之證據證明。且按汽車駕駛人對於防止危險發生之相關交通法令規定，業已
    遵守，並盡相當之注意義務，以防止危險發生，始可信賴他人亦能遵守交通規則
    並盡同等注意義務，若因此而發生交通事故，方得以信賴原則為由免除過失責任
    （最高法院八十四年度台上字第五三六○號判例可資參照）。被告當時行車超速
    ，未注意車前狀況，已違反其注意義務在先，有如前述，是縱使當時有其他車輛
    之出現，其仍未能主張信賴他人亦為符合交通規則之駕駛行為而免責。是被告辯
    稱其無過失責任，縱有過失亦應酌減云云，即無可採。
三、被告不法侵害李進益之生命，既經認定，對於為李進益之子女，並為其法定繼承
    人之原告五人，因此所支出之喪葬費用及所受之非財產上損害，自應負賠償責任
    。
四、就原告請求被告賠償費用，是否應予准許，茲分述如次：
  (一)喪葬費用二十四萬四千五百八十五元部分：此部分金額業據被告自認，堪認為確
    實。
  (二)精神慰藉金一百萬元部分：本院審酌原告五人為李進益之子女，因李進益之死亡
    ，其因骨肉分離，受有精神上極大之痛苦，及被告之學識程度為小學畢業，現為
    自由業，及家有患精神病之獨子及重度殘障之母亟需照顧，此有警卷及被告提出
    之被告戶口名簿、被告之子罹精神病之診斷書、殘障手冊影本可稽，等一切情狀
    ，認原告請求之一百萬元，應屬公允。
  (三)按保險人依強制汽車責任保險法規定給付之保險金，視為加害人損害賠償金額之
    一部分；加害人受賠償請求時，得扣除之，強制汽車責任保險法第三十條定有明
    文。被告主張原告已依強制汽車責任保險法之規定及保險契約，受領一百二十萬
    元之情，業為原告所自認，堪以認定。揆諸前開規定，被告自得主張扣除該一百
    二十萬元。
  (四)綜上，原告得向被告請求之金額即為前開喪葬費及精神慰藉金，共一百二十四萬
    四千五百八十五元，扣除已受領之強制汽車責任保險金一百二十萬元後，所餘之
    四萬四千五百八十五元，即為原告應得之賠償金額。
五、從而，原告依據民法第一百九十二條第一項及第一百九十四條關於侵權行為損害
    賠償之規定，向被告請求給付四萬四千五百八十五元，及自九十年五月十七日（
    即訴狀繕本送達翌日）起至清償日止，按年息百分之五計算之法定遲延利息，如
    判決主文第一項所示部分，即屬有據，應予准許，逾此部分之請求，為無理由，
    應予駁回。
六、據上論結，本件原告之訴為一部有理由，一部無理由，依民事訴訟法第七十九條
    但書、第八十五條第一項前段，判決如主文。
中      華      民      國    九十      年      九      月     十八     日
                                        臺灣花蓮地方法院民事庭
~B法      官  郝燮戈
右為正本，係照原本作成。
如對本判決不服，應於送達後廿日內，向本院提出上訴狀（應抄附繕本）。
~B法院書記官  周秀香
中      華      民      國    九十      年      九      月    二十      日


司法院資訊處製作；財團法人民間司法改革基金會備份。
